【裁判字號】    92,訴,1679
【裁判日期】    920811
【裁判案由】    偽造文書等
【裁判全文】
臺灣板橋地方法院刑事判決                        九十二年度訴字第一六七九號
    公  訴  人  臺灣板橋地方法院檢察署檢察官
    被      告  乙○○
右列被告因偽造文書等案件，經檢察官提起公訴（九十二年度偵字第一○四六七號）
，本院判決如左：
    主  文
乙○○連續行使偽造私文書，足以生損害於他人，處有期徒刑肆月，如易科罰金，以
佰元折算壹日。
簽帳單之持卡人存根聯伍張（含其上偽造之「ｓａｌ」署押各壹枚）、特約商店存根
聯伍張上偽造之「ｓａｌ」署押各壹枚（共伍枚）及誠泰商業銀行股份有限公司卡號
0000000000000000號信用卡背面持卡人簽名欄內偽造之「ｓａｌ」
署押壹枚，均沒收之。
    事  實
一、乙○○於民國（下同）九十一年八月間，在臺北縣土城市○○街十三號十三樓住
    處大樓管理員處，代為簽收誠泰商業銀行股份有限公司（下簡稱誠泰商業銀行）
    寄發予甲○○之空白信用卡一張（卡號：0000000000000000號
    ）後，而持有該信用卡，因遲遲未能聯絡到甲○○取回，又因本身經濟狀況發生
    問題，竟意圖為自己不法所有，於九十一年十月九日，在臺北縣土城市○○街十
    三號十三樓住處，將上開信用卡予以侵占入己後，又意圖為自己不法之所有及得
    財產上不法之利益，基於偽造私文書及詐欺取財之概括犯意，先於上開時、地，
    自行偽造甲○○之英文名字「ｓａｌ」署押於該信用卡背面簽名欄，而偽造足以
    表示信用卡之簽名者於信用卡有效期限內有權使用該信用卡之辨識及證明之私文
    書，足以生損害於甲○○及誠泰商業銀行，其後乙○○再至財團法人聯合信用卡
    處理中心之特約商店屈臣氏百佳有限公司金城店、土城店、竹城飲食店及大眾電
    信股份有限公司板橋中正路門市部等處，連續持上開信用卡刷卡購物消費或支付
    電信費用而行使之，並於刷卡時，連續以偽造甲○○之英文名字「ｓａｌ」署押
    之方式，並經由複寫之方法，同時在簽帳單顧客存根聯、特約商店存根聯上偽簽
    甲○○之英文名字「ｓａｌ」，作為以甲○○名義為購物消費及允諾付款與發卡
    銀行之意思表示，而連續偽造甲○○名義之簽帳單私文書，並進而將特約商店存
    根聯交付上開特約商店而行使之，致使上開特約商店陷於錯誤，誤信其即為甲○
    ○本人，而交付其所購買之物品或允其消滅電信費用債務，足以生損害於甲○○
    、上開特約商店、財團法人聯合信用卡處理中心及誠泰商業銀行（各次簽帳消費
    日期、特約商店名稱、簽帳消費金額詳如附表一所示）。乙○○並意圖為自己不
    法之所有，並基於概括犯意，連續持上開信用卡，至誠泰商業銀行土城分行、台
    北國際商業銀行土城分行設置之自動櫃員機預借現金，致使上開金融機構之自動
    櫃員機誤認乙○○即係甲○○本人，而交付現金予乙○○（各次預借現金日期、
    預借現金之自動櫃員機、借款金額均詳如附表二所示）。嗣因甲○○接獲誠泰商
    業銀行已重新核發信用卡之通知，因而查覺有異，始循線得知上情。
二、案經誠泰商業銀行訴由台北縣政府警察局土城分局報請臺灣板橋地方法院檢察署
    檢察官偵查起訴。
    理  由
一、右揭事實，業據被告乙○○於警詢、偵查及本院審理中坦承不諱，核與告訴人誠
    泰商業銀行指述相符，並經證人甲○○於警詢中證述屬實，且有盜刷明細表、特
    約商店屈臣氏百佳有限公司金城店、土城店、竹城飲食店簽帳單存根聯影本共四
    紙附卷可稽，足認被告自白與事實相符。本案罪證明確，被告犯行洵堪認，應依
    法論科。
二、按持信用卡交易，基本上於聯合信用卡中心不依契約給付持卡人所消費之帳款予
    特約商店時，持卡人對於特約商店仍直接負有給付價金義務，從而持信用卡交易
    與通常之買賣，並無差異，僅在價金給付上由發卡銀行經由信用卡中心代為付帳
    ，而發卡銀行經由信用卡中心給付特約商店價金時，則事後之權利關係發生變動
    ，亦即由持卡人對於發卡銀行負擔給付價金債務而已，是持卡人與特約商店間之
    交易，乃係以信任關係為基礎的繼續的信用販賣契約，倘持卡人並無支付價金之
    意思與能力，向特約商店提示信用卡消費，係屬對特約商店及其店員施行詐欺。
    次按依信用卡使用情形，必於信用卡背面之簽名欄簽名後，始得持卡消費，並於
    簽帳單上簽名為證。是在信用卡背面簽名欄簽名，單純自形式上觀察，即足以表
    示信用卡之簽名者於信用卡有效期限內有權使用該信用卡之辨識及證明，非依習
    慣或特約表示一定用意之證明，性質上係屬刑法第二百十條之私文書。而簽帳單
    係以文字為一定之意思表示，持信用卡刷卡消費時，在簽帳單上簽署姓名，除表
    示已收受特約商店所交付之交易標的物或消費標的，並同意依據信用卡使用約定
    ，依照簽帳單金額付款予發卡銀行之意，亦屬私文書之一種。核：(一)被告乙○○
    將持有之被害人甲○○之信用卡，以變異持有為所有之意思，予以侵占入己，以
    供已使用，此部分之行為係犯刑法第三百三十五條第一項之侵占罪。(二)被告於上
    開侵占所得之信用卡背面簽名欄偽造甲○○之英文名字「ｓａｌ」署押，並持上
    開信用卡向附表一所示之特約商店簽帳購物消費或支付電信費用，並於簽帳單上
    偽造甲○○之英文名字「ｓａｌ」署押，再將簽帳單特約商店存根聯交還特約商
    店人員，主張係甲○○本人持卡簽帳，致使上開特約商店人員陷於錯誤而交付商
    品及允其消滅債務，分別足以生損害於甲○○、上開特約商店、財團法人聯合信
    用卡處理中心及誠泰商業銀行，此部分行為係犯刑法第二百十六條、第二百十條
    之行使偽造私文書罪、刑法第三百三十九條第一項之詐欺取財罪、刑法第三百三
    十九條第二項之詐欺得利罪。被告偽造署押之行為為偽造私文書之階段行為，而
    偽造私文書之低度行為又為行使偽造私文書之高度行為所吸收，均不另論罪。被
    告先後多次行使偽造私文書、詐欺取財之行為，均時間緊接，所犯分別為犯罪構
    成要件相同之罪名，顯係均基於概括犯意反覆實施，應依連續犯之規定，分別論
    以一罪，並均依法加重其刑。(三)被告持上開信用卡向附表二所示之金融機構預借
    現金，係犯刑法第三百三十九條之二第一項以不正之方法由自動付款設備取得他
    人之物罪。被告先後多次預借現金之行為，時間緊接，所犯為構成犯罪要件相同
    之罪名，顯係基於概括之犯意反覆實施，應依連續犯之規定，論以一罪，並依法
    加重其刑。(四)被告所犯上開侵占罪、行使偽造私文書罪、詐欺取財罪、詐欺得利
    罪、以不正之方法由自動付款設備取得他人之物罪間，有方法、目的之牽連關係
    ，應依刑法第五十五條規，從一重之行使偽造私文書罪處斷。公訴意旨雖未論及
    被告侵占之犯行部分，惟此部分事實與公訴人起訴之犯罪事實有牽連犯裁判上一
    罪之關係，為起訴效力所及，本院自得加以審究。爰審酌被告之素行、犯罪之動
    機、目的及詐欺暨行使偽造私文書之次數、所詐得之財物價值、冒用他人信用卡
    消費之犯罪型態，對社會經濟秩序之危害非輕及犯後坦承犯行，並已與告訴人達
    成和解賠償損害等一切情狀，量處如主文所示之刑，並諭知易科罰金之折算標準
    。
三、被告於附表一所示特約商店簽帳單上偽造「ｓａｌ」之署押而偽造簽帳單私文書
    ，依其刷卡消費次數計算，簽帳單共有五張，且均為一式二聯，分為持卡人存根
    聯及特約商店存根聯，附表一所示之特約商店於被告刷卡購物偽簽帳後，已將其
    中持卡人存根聯（五張）交付被告收執，屬被告所有（含其上偽造之署押各一枚
    ），且係被告因行使偽造私文書及詐欺取財、詐欺得利所得之物，雖未扣案，惟
    無證據證明已滅失（被告於本院審理中供稱仍保存於住處），應依刑法第三十八
    條第一項第三款宣告沒收；至於該簽帳單之特約商店存根聯（五張），非被告所
    有，惟其上偽造之「ｓａｌ」署押各一枚（共五枚），及被告於誠泰商業銀行卡
    號0000000000000000號信用卡一張（屬誠泰商業銀行所有，使
    用人為甲○○，亦非被告所有）背面持卡人簽名欄內偽造之「ｓａｌ」署押一枚
    ，不問屬於犯人與否，應依刑法第二百十九條規定，宣告沒收之。
據上論斷，應依刑事訴訟法第二百九十九條第一項前段，刑法五十六條、第二百十六
條、第二百十條、第三百三十五條第一項、第三百三十九條第一項、第二項、第三百
三十九條之二第一項、第五十五條、第三十八條第一項第三款、第二百十九條，罰金
罰鍰提高標準條例第一條前段、第二條，判決如主文。
本案經檢察官楊雅清到庭執行職務。
中      華      民      國    九十二    年      八      月     十一     日
                                  臺灣板橋地方法院刑事第四庭
                                     法  官   白  光  華
右正本證明與原本無異。
如不服本判決，應於判決送達後十日內，向本院提出上訴狀。
                                     書記官   陳  靜  怡
中      華      民      國    九十二    年      八      月     十二     日
附表一：
┌──┬──────┬─────────┬───────────┐
│編號│  消費時間  │  特約商店名稱    │  消費金額（新台幣）  │
├──┼──────┼─────────┼───────────┤
│一  │91.10.09    │屈臣氏百佳股份有限│八百十七元            │
│    │            │公司金城店        │                      │
├──┼──────┼─────────┼───────────┤
│二  │91.10.09│屈臣氏百佳股份有限│一百三十九元          │
│    │            │公司土城店        │                      │
├──┼──────┼─────────┼───────────┤
│三  │91.10.10    │竹城飲食店        │一千九百八十元        │
│    │            │                  │                      │
├──┼──────┼─────────┼───────────┤
│四  │91.10.10    │竹城飲食店        │一千元                │
│    │            │                  │                      │
│    │            │                  │                      │
├──┼──────┼─────────┼───────────┤
│五  │91.10.11    │大眾電信股份有限公│二千七百九十四元      │
│    │            │司板橋中正路門市  │                      │
└──┴──────┴─────────┴───────────┘
附表二：
┌──┬──────┬─────────┬───────────┐
│編號│預借現金時間│預借現金銀行（自動│ 預借現金金額（新台幣 │
│    │            │櫃員機）          │ ）                   │
├──┼──────┼─────────┼───────────┤
│一  │91.10.11    │誠泰商業銀行股份有│二萬元                │
│    │            │限公司土城分行    │                      │
├──┼──────┼─────────┼───────────┤
│二  │91.10.11    │臺北國際商業銀行股│二萬元                │
│    │            │份有限公司土城分行│                      │
├──┼──────┼─────────┼───────────┤
│三  │91.10.11    │誠泰商業銀行股份有│二萬元                │
│    │            │限公司土城分行    │                      │
└──┴──────┴─────────┴───────────┘
附錄本案所犯法條全文
中華民國刑法第二百一十條 (偽造變造私文書罪)
  偽造、變造私文書，足以生損害於公眾或他人者，處五年以下有期徒刑。
中華民國刑法第二百一十六條 (行使偽造變造或登載不實之文書罪)
  行使第二百十條至第二百十五條之文書者，依偽造、變造文書或登載不實事項或使
  登載不實事項之規定處斷。
中華民國刑法第三百三十五條 (普通侵占罪)
  意圖為自己或第三人不法之所有，而侵占自己持有他人之物者，處五年以下有期徒
  刑、拘役或科或併科一千元以下罰金。
  前項之未遂犯罰之。
中華民國刑法第三百三十九條(普通詐欺罪)
  意圖為自己或第三人不法之所有，以詐術使人將本人或第三人之物交付者，處五年
  以下有期徒刑、拘役或科或併科一千元以下罰金。
  以前項方法得財產上不法之利益或使第三人得之者，亦同。
  前二項之未遂犯罰之。
中華民國刑法第三百三十九條之二
  意圖為自己或第三人不法之所有，以不正方法由自動付款設備取得他人之物者，處
  三年以下有期徒刑、拘役或一萬元以下罰金。
  以前項方法得財產上不法之利益或使第三人得之者，亦同。


司法院資訊處製作；財團法人民間司法改革基金會備份。
